【裁判字號】    98,上訴,1282
【裁判日期】    981110
【裁判案由】    違反毒品危害防制條例
【裁判全文】
臺灣高等法院高雄分院刑事判決        98年度上訴字第1282號
上  訴  人
即  被  告    甲○○
                        （現在屏東監獄執行中）
選任辯護人    鄭國安    律師
              吳麗珠    律師
              賴柏宏    律師
上列上訴人因違反毒品危害防制條例案件，不服臺灣屏東地方法
院97年度重訴字第26號中華民國98年7 月29日第一審判決（起訴
案號：臺灣屏東地方法院檢察署97年度偵字第5455號），提起上
訴，本院判決如下：
    主  文
上訴駁回。
    事  實
一、甲○○明知海洛因係毒品危害防制條例所管制之第一級毒品
    ，竟基於販賣、運輸第一級毒品海洛因牟利之犯意，於民國
    （以下同）94年3 月23日下午2 時20分許，以其使用之0000
    000000號手機與林品達（原名林吉篷，雖經檢察官為不起訴
    處分，但其事實之認定所不採，理由詳如述）使用之0000
    000000號手機聯絡購買海洛因事宜，並相約在國道三號高速
    公路清水休息站（下稱清水休息站）見面，因警方已依法申
    請對甲○○實施通訊監察，現譯台於截聽上開通話內容後，
    即由刑事偵查員林謂慶、刑事組小隊長趙秉耀先至清水休息
    站埋伏跟監。隨後，甲○○夥同具有運輸毒品海洛因犯意聯
    絡之小舅子施逸文（業經判處有期徒刑15年確定），於94年
    3 月23日下午由甲○○駕駛施逸文所有車號ZM-4775 號自小
    客車搭載施逸文，自屏東北上赴清水休息站，約同日下午5
    時許，甲○○與施逸文抵達清水休息站與林品達見面，甲○
    ○以新台幣（下同）100 萬元向林品達販入海洛因磚2 塊，
    林品達允諾後即駕駛不詳車號之車輛先行離開清水休息站，
    甲○○、施逸文則在清水休息站等候，約30分鐘後，林品達
    駕車返回清水休息站，並將裝有2 塊海洛因磚（均有外包裝
    ）之馬締氏洋酒禮盒1 盒（內置酒瓶、酒杯各1 個以為掩飾
    ）交予甲○○供其出售屏東縣之不特定人牟利，甲○○則將
    該盒馬締氏洋酒禮盒交由施逸文載運回屏東縣，旋與林品達
    駕車離去。嗣施逸文駕駛ZM-4775 號自小客車，沿國道三號
    高速公路載運上開裝有海洛因磚之禮盒南下欲返回屏東縣時
    ，林謂慶見狀旋即聯絡警方於國道三號高速公路名間收費站
    攔檢ZM-4775 號自小客車，同日下午6 時55分許，施逸文行
    經名間收費站，遇警攔檢未停，反加速逃逸，警員隨即自後
    追趕，施逸文為湮滅罪證，於途中丟棄上揭禮盒，並將車輛
    駛往名間方向匝道出口，因車速過快翻覆於匝道出口下方紅
    綠燈處之水溝，而於同日下午7 時許為警逮捕。經警方帶同
    施逸文返回禮盒丟棄處，尋獲上揭甲○○所有供犯罪所用之
    禮盒1 盒（內置酒瓶、酒杯各1 個以為掩飾）及藏放其中之
    海洛因磚1 塊，又在相隔約20公尺處再尋獲自上揭禮盒跳出
    之另1 塊海洛因磚，予以查扣（2 塊海洛因磚合計淨重672.
    68公克、純度81.76%、純質淨重549.98公克；另2 塊海洛因
    磚之外包裝2 個總重為102.29公克）。
二、案經臺中縣警察局霧峰分局移送臺灣臺中地方法院檢察署檢
    察官偵查後，簽請臺灣高等法院檢察署檢察長核轉臺灣屏東
    地方法院檢察署檢察官偵查起訴。
    理  由
壹、証据能力部分：
一、按被告以外之人於審判外向法官所為之陳述，得為證據；被
    告以外之人於偵查中向檢察官所為之陳述，除顯有不可信之
    情況者外，得為證據，刑事訴訟法第159 條之1 第1 項、第
    2 項分別定有明文。本件證人林謂慶、趙秉耀、施逸文於臺
    灣高等法院臺中分院95年度上重更(一)字第59號全卷中向法官
    所為陳述，及上述3 人與證人林品達於臺灣臺中地方法院檢
    察署96年度偵字第20226 號全卷（下稱偵卷）中向檢察官所
    為陳述，依現有卷證並無顯不可信之情況，依據前揭規定，
    應認為均有證據能力。
二、刑事訴訟法第198 條、第208 條之規定，所謂鑑定乃指於刑
    事訴訟程序中為取得證據資料而由檢察官或法官指定具有特
    別知識經驗之鑑定人、學校、機關或團體，就特定之事物，
    以其專業知識加以分析、實驗而作判斷，以為偵查或審判之
    參考。故而，不論鑑定人或鑑定機關、學校、團體，均應由
    檢察官或法官視具體個案之需要而為選任，始符合刑事訴訟
    法第198 條、第208 條之規範本旨，否則所為鑑定，仍屬於
    傳聞證據。但對於司法警察機關調查中之案件，或有量大或
    急迫之情形，為因應實務之現實需求，認為當然有鑑定之必
    要者，基於檢察一體原則，得由該管檢察長對於轄區內之案
    件，以事前概括選任鑑定人或囑託鑑定機關（團體）之方式
    ，俾便轄區內之司法警察官、司法警察對於調查中之此類案
    件，得即時送請事前已選任之鑑定人或囑託之鑑定機關（團
    體）實施鑑定（法務部92年9 月1 日法檢字第0920035083號
    函參照）。而臺灣高等法院檢察署檢察長概括選任法務部調
    查局為「毒品種類、成份」之鑑定機關（臺灣高等法院檢察
    署92年10月15日檢文允字第0921001322號函參照），此為本
    院審判職務所知悉之事實。故本件扣案毒品海洛因由法務部
    調查局進行毒品成分之鑑定，既屬臺灣高等法院檢察署檢察
    長所概括選任之鑑定機關，該法務部調查局94年5 月24日調
    科一字第120015778 號鑑定通知書，自具有證據能力。
三、通訊監察錄音之譯文，屬依據監聽錄音結果予以翻譯之文字
    ，固具文書證據之外觀，但實際上仍應認監聽所得之錄音帶
    或光碟，始為調查犯罪所得之證物，係刑事訴訟法第165 條
    之1 第2 項所稱之證物，如其蒐證程序合法，並經合法調查
    ，自具證據能力。因此檢察官如提出通訊監察錄音之譯文為
    其證據方法，實乃以其監聽所得之錄音帶或光碟，為調查犯
    罪所得之證物，法院本應依刑事訴訟法第165 條之1 所列之
    方法調查，以判斷該錄音帶或光碟是否與通訊監察錄音之譯
    文相符。而監聽錄音製作之譯文，雖通常為偵查犯罪機關單
    方面製作，然若被告或訴訟關係人對其真實性並無爭執，經
    法院於審判期日提示譯文供當事人辨認、表示意見並為辯論
    者，程序自屬適法，最高法院93年度台上字第6510號、94年
    度台上字第4665、1270號、95年度台上字第295 號、97年度
    台上字第2272號判決意旨參照。本件對上訴人甲○○之通訊
    監察，係檢察官依法核發實施，有刑事警察局中部打擊犯罪
    中心偵查報告書2 份（他卷第46至47頁、偵卷第24頁）、內
    政部警政署刑事警察局函（偵卷第48頁）、通訊監察譯文及
    基地台位置（偵卷第25至31、48至54頁）等資料附卷可稽，
    是該通訊監察譯文取得之合法性無疑，復經法院踐行證據調
    查之法定程序，於審判期日向被告宣讀或告以要旨，上訴人
    甲○○及辯護人並不否認「本案卷附相關監聽譯文之真實無
    偽」，並就「譯文所載內容與監聽側錄情節相符」一節不爭
    執，揆諸上開說明，此監聽譯文自有證據能力。
四、末按傳聞法則之重要理論依據，在於傳聞證據未經當事人之
    反對詰問予以核實，乃予排斥，惟若當事人已放棄對原供述
    人之反對詰問權，於法院審判時表明同意該等傳聞證據可作
    為證據，基於證據資料愈豐富，愈有助於真實發現之理念，
    並貫徹刑事訴訟法修法加重當事人進行主義之精神，確認當
    事人對於證據能力有處分權之制度，傳聞證據經當事人同意
    作為證據，法院認為適當者，亦得為證據；另當事人於調查
    證據時，對於傳聞證據表示「沒有意見」、「對於證據調查
    無意見」，而未於言詞辯論終結前聲明異議，應視為已有將
    該等傳聞證據採為證據之同意，刑事訴訟法第159 條之5 定
    有明文。檢察官、被告及辯護人於審理時就本判決引用之各
    項證據資料如屬審判外之言詞或書面陳述，知有刑事訴訟法
    第159 條第1 項不得為證據之情形，均表示不爭執證據能力
    ，而未於言詞辯論終結前聲明異議，審酌上開證據資料作成
    時之情況，並無任何違法取證之不適當情形，且對於上訴人
    涉案之事實具有相當之關聯性，依刑事訴訟法第159 條之5
    規定，認具有證據能力。
貳、實體部分：
一、訊之上訴人甲○○矢口否認有何販賣、運輸第一級毒品海洛
    因情事，辯稱：94年3 月23日我沒有去清水休息站，也沒有
    買海洛因，那天我是坐計程車從潮州到台中交流道附近跟林
    品達借3 萬元作生活費，借錢後就回屏東，我之前跟他借過
    好幾次錢當生活費，我沒有販賣、運輸毒品云云。惟查：
（一）上開事實，業據證人即刑事警察局偵查員林謂慶於偵查及
      原審審理時證稱：我們申請核發通訊監察書，從93年11月
      開始監聽林品達的通話，後來再監聽被告的行動電話，因
      為被告是林品達的下游買者。94年3 月23日下午現譯台監
      聽臨時通報被告要來中部與林品達交易毒品，因為情況緊
      急，為了爭取時間，我沒有回去帶蒐證器材，就和趙秉耀
      從台中市出發，先到林品達的后里住處埋伏一路跟監到清
      水休息站，約下午5 時許，被告駕駛ZM-4775 號自小客車
      搭載施逸文到場與林品達接頭，我有幾次跟監林品達，他
      的側、正面都有見過，也監聽被告很久了，可以確定被告
      、林品達及施逸文都有在場，被告是屏東的「鑒哥」沒錯
      。當時只有我和趙秉耀及1 把槍，對方卻有3 人及2 部車
      ，考慮到他們可能有槍砲，所以我們無法當場逮捕，只有
      在偵防車內監看及錄影，因為沒有完備的攝影器材，相機
      的記憶卡只能錄40秒，所以無法看出被告的影像。被告及
      施逸文先到林品達駕駛之車輛與林品達交談，之後林品達
      駕車回后里後又返回，將像洋酒禮盒的東西交給被告與施
      逸文，被告交付1 包類似禮盒的不詳內容物給林品達，雙
      方各自上車離去，被告進入哪台車我沒看清楚。我開車跟
      監ZM-4775 號自小客車，在名間收費站攔檢，施逸文發現
      後不停逃逸，並往車外丟棄物品，當時車速很快，有的在
      空中就飛散了，後來施逸文車子翻覆，我們馬上下車逮捕
      施逸文，從翻車到逮捕相隔不到半分鐘，被告當時沒在車
      上，依據我們辦案經驗，買主與運輸毒品的人不會同一車
      ，避免被查緝。逮捕施逸文後，循丟棄路線尋獲1 盒完整
      禮盒，內有襯底，海洛因放在襯底下面，上面擺放洋酒裝
      飾，隔天搜索又找到1 盒禮盒，第一天尋獲的禮盒裝有2
      塊海洛因磚，合計700 多公克，第二天找到的那盒有被車
      輾過痕跡。依據在休息站監看及在高速公路跟監，兩處所
      看到的禮盒樣式是一樣的，所以可以確定後來查到有兩塊
      海洛因的禮盒，就是我看到林品達交給被告及施逸文的禮
      盒等語明確（原審卷第95至100 頁；偵卷第56至59、90至
      91 頁 ；他卷第54至56頁）。
（二）又證人即台中縣警察局霧峰分局警員趙秉耀於歷次偵查及
      原審審理時證稱：94年3 月23日下午我配合林謂慶警官去
      清水休息站辦毒品案件，林謂慶跟我說是一件毒品交易案
      件，他說外號「篷仔」的林品達跟南部上來的人到清水休
      息站交易。當時是下午，視線清楚，我看到2 部車先後到
      達，第一部是休旅車，另一部車牌ZM-4775 號自小客車後
      到，林品達1 部車1 個人，ZM-4775 號自小客車是1 台車
      2 個人，林品達來了離開，又來第二次，另一台車沒有離
      開，林品達第二次回來時，有看到他提一包洋酒禮盒交給
      被告及施逸文，沒幾分鐘他就回頭上自己的車，2 部車就
      同時離開休息站，他們離開時我的視線被擋住，所以不知
      道為何查獲時只有施逸文一人。我們在國道三號追逐時車
      速很快，是林謂慶開車，時速100 多公里，東西瞬間丟出
      來，我沒有看清楚，抓到施逸文後，沿途搜索丟的東西時
      我有在場，有查獲一個禮盒，裡面有2 塊海洛因磚，第二
      天再回去找到很像禮盒的碎片。當天我跟林謂慶同一部車
      去清水休息站，我趴在後座，因為只有我和林謂慶2 人，
      怕他們有槍，有安全的顧慮，所以沒有當場逮捕等語（原
      審卷第100 至102 頁；偵卷第65至68、112 頁）。查證人
      林謂慶、趙秉耀從事偵防工作，係具有查緝犯罪專業知識
      及經驗之警員，且與上訴人甲○○並無夙怨，又證人林謂
      慶經過長達數月之監聽及跟監，對於上訴人甲○○形貌聲
      音均甚熟悉，當無誤認之可能，衡情亦無誣陷上訴人甲○
      ○之必要，是其2 人上開證詞，應可採信。
（三）按證人之陳述有部分前後不符，或相互間有所歧異時，究
      竟何者為可採，法院仍得本其自由心證予以斟酌，非謂一
      有不符或矛盾，即應認其全部均為不可採信；尤其關於行
      為動機、手段及結果等細節方面，證人之證言，每每因留
      意重點之不同，或對部分事實記憶欠明確，以致前後未盡
      相符，然其基本事實之陳述，若果與真實性無礙時，則仍
      非不得予以採信，最高法院92年度台上字第5566號判決意
      旨參照。證人林謂慶、趙秉耀就林品達究係交付幾袋類似
      洋酒之禮盒予上訴人及施逸文，在國道三號追逐期間，施
      逸文究係丟棄幾包物品，所供雖有不一（如林謂慶證稱林
      品達交付3 袋類似洋酒之禮盒，趙秉耀證稱1 袋；林謂慶
      證稱事後查扣2 個禮盒及1 個牛皮紙袋裝的海洛因磚，趙
      秉耀證稱查獲1 個洋酒禮盒內有2 個海洛因磚及2 、3 張
      類似禮盒之碎紙片）。惟查：證人林謂慶於原審審理時證
      稱：在現場怕對方起疑心，任務分配我全程監看，趙秉耀
      是偶爾抬頭看，所以他看到的場景可能與我看到的場景不
      一樣等語（原審卷第98頁），核與證人趙秉耀於原審陳稱
      ：我與林謂慶同一部車，我趴在後座等情相符，足見僅有
      證人林謂慶全程監看，證人趙秉耀則居於輔助地位，其2
      人於高速公路追逐施逸文時，時速高達100 公里以上，業
      如前述，於此情形下，一方面要緊追施逸文車輛，一方面
      要閃避其他車輛，且其2 人乘坐位置有異，是其等視線有
      不一致，陳述難免有略為不一之情況，乃事理之然。
（四）證人林謂慶、趙秉耀就林品達交付上訴人禮盒之數量為何
      ，供詞雖有出入，然其2 人乘坐一前一後，位置不同，證
      人趙秉耀係偶爾抬頭觀看，又監控上訴人等人有相當之距
      離，參以手提禮盒體積非巨，可能重疊或被人體、車輛等
      物阻擋，且個人視力條件不一，故目視之禮盒數量有所不
      同，亦屬可能，自難以此全盤否定其2 人上開證詞。
（五）又案發第二天，林謂慶並未與趙秉耀等人再回現場蒐尋證
      物，第二天找到碎紙片後，趙秉耀則去電林謂慶，向林謂
      慶報告找到疑似禮盒的碎紙片2 、3 片，碎片比Ａ４紙小
      一點，但不確定是不是禮盒，所以沒有隨案移送等情，業
      據證人趙秉耀結證屬實（偵卷第66至68、112 至113 頁）
      。證人林謂慶並證稱：第一天找到的是1 個完整禮盒，第
      二天是趙秉耀他們去找，找到的是一些碎紙片，我才會認
      為是破碎不完整的禮盒，所以才會說是2 個禮盒等語（偵
      卷第111 頁）。足見第二天所找到的僅是疑似禮盒之碎紙
      片，因證人趙秉耀係親自尋得該物之人，故陳述較清楚，
      林謂慶則於聽聞後基於主觀之認知認為是一個破碎不完整
      之禮盒，故稱警方前後扣得兩個禮盒，實質上2 人對此所
      述並無矛盾不一之處。
（六）又證人林謂慶、趙秉耀就上訴人甲○○及施逸文如何在清
      水休息站與林品達接洽，如何取得林品達所交付之洋酒禮
      盒，如何追逐施逸文而扣得本案證物等重要情節，所為陳
      述互核一致，其2 人前開證述，均堪採信。又依共同被告
      施逸文供述及本案扣得1 個洋酒禮盒內裝2 塊海洛因磚，
      足認案發當天上訴人只向林品達購買1 個洋酒禮盒內裝2
      塊海洛因磚，並將之交付予施逸文載運回屏東縣。至證人
      林謂慶雖另證稱：有看到施逸文丟出3 包東西等語（偵卷
      第58頁) ，然林謂慶當時追逐施逸文之時速高達100 公里
      以上，縱使施逸文確有丟出3 包東西，該3 包東西中，除
      1 包係洋酒禮盒已為查扣外，其餘2 包究為何物，是否與
      本案有關，均無從查證，自不能因事後僅查扣1 個洋酒禮
      盒，即認林謂慶證詞均不足採信。再者，警方未於ZM－47
      75號車翻覆時逮捕到上訴人甲○○，故上訴人甲○○應係
      進入林品達所駕駛之車輛離去，至為灼然。
（七）共同被告施逸文業於歷次偵、審程序均坦承：我於94年3
      月23日在高速公路名間收費站被查獲持有海洛因磚2 塊，
      每塊海洛因磚以50萬元買入，共100 萬元，我在高速公路
      逃逸時，沿途丟棄事後被查到的那個洋酒禮盒，因車速過
      快翻覆於水溝而為警逮捕等語（偵卷第22、60、71、108
      至109 、131 至132 頁），顯見本案扣案海洛因磚2 個價
      格確為100 萬元無誤。至共同被告施逸文雖於原審審理時
      證稱扣案毒品為自己施用所購入，並非為販賣而購買，亦
      未與甲○○共同至清水休息站與林品達交易云云，然查上
      訴人甲○○為共同被告施逸文之姊夫，屬2 親等之姻親，
      本難期待共同被告施逸文為上訴人甲○○不利之供述，況
      共同被告施逸文除上開供述外，其就如何與毒販連繫，如
      何確認毒品之品質、數量及價格，自己施用毒品之需求量
      ，購買毒品之金錢來源，所供均前後矛盾，足徵應係虛偽
      之詞，不足採信。
（八）共同被告施逸文供稱：「阿泰」、「阿明」年籍我都不知
      道等語（偵卷第22、40頁），足見共同被告施逸文與「阿
      泰」、「阿明」並非熟稔，豈有第一次交易毒品，金額即
      高達100 萬元之理？共同被告施逸文於偵查中供稱係第一
      次與「阿泰」交易海洛因，以前是向別人買，品質不好才
      向「阿泰」買等語（偵卷第22至23頁），且雙方交易金額
      達100 萬元之鉅，其理應秤重及瞭解毒品純度，方合事理
      ，然施逸文卻稱：沒有驗重及試貨，我不知道該毒品的純
      度，當時沒有秤重，沒有攜帶秤重的工具等語（偵卷第22
      、44、72至73頁），顯與常理有違。又施逸文供稱：我不
      知道1 公克海洛因買多少，也不知道2 、3 萬元可以買幾
      公克，我都摻入香煙內施用，每次以吸管摻2 杓，不知重
      量，沒有買過一塊不只50萬元的，不知道這2 塊海洛因可
      以施用多久等詞（偵卷第37、72、85至86頁），足見共同
      被告施逸文對於海洛因價格及自己施用之需求量均不清楚
      ，竟一次購買100 萬元之大量海洛因，顯與常情有悖。
（九）又共同被告施逸文先於初次偵訊及聲押庭供稱：扣案海洛
      因係向綽號「阿泰」之人購買等語（偵卷第22、40頁），
      均未提及有何綽號「阿明」之人；嗣後改稱係透過「阿明
      」介紹向「阿泰」購買（偵卷第22、36、43、71至73頁）
      ，前後供述不一，已難遽信。且就如何與毒販聯絡之情節
      ，共同被告施逸文先供稱：阿泰打電話給我，約定地點，
      我就去交錢向他買云云（偵卷第40頁) ；再供稱：係經由
      阿明之介紹，向阿泰購買海洛因，94年3 月20、21日左右
      ，先以公共電話撥打0000000000號之電話給阿明，約阿明
      在高雄六合夜市碰面，委託阿明向阿泰購買，隔天阿明聯
      絡好之後，當面告知約在清水休息站碰面，我就當面交給
      阿泰100 萬元，阿泰交2 塊海洛因磚給我云云（偵卷第22
      頁）；復又改稱：我在遊藝場玩電動機台時認識俊明（即
      阿明），平日俊明都在遊藝場內，我都是去那裡找俊明，
      這次被查獲前，也是去遊藝場找俊明，問他有沒有便宜毒
      品可買來施用，他說要幫我問看看，後來他出去一下，再
      回來時，就告訴我台中他的朋友阿泰有在賣，他說阿泰缺
      錢，2 塊海洛因要賣100 萬元，我說要回去籌籌看，等籌
      到錢，再去遊藝場找俊明說要買毒品云云（偵卷第71至72
      頁），前後所述非屬一致，難認屬實。
（十）共同被告施逸文先供稱：100 萬元係父親留下放在家中的
      財產云云（偵卷第40頁) ；復於偵訊改稱：100 萬元是姊
      姊施逸敏借40萬元給我，其他60萬元我平常放在家中云云
      （偵卷第22頁）；又改稱：100 萬元是向姊姊借的，我22
      日晚上跟她借，23日晚上在她家交給我云云（偵卷第36頁
      ），前後所述分歧不一，且施逸文係於94年3 月23日下午
      7 時許為警在名間收費站附近逮捕，其姊又如何能在94年
      3 月23日晚上於潮州交付購買毒品所需之100 萬元？足見
      共同被告施逸文所述不實，難以採信。再者，共同被告施
      逸文供稱：因我依賴海洛因止痛且染有毒癮，怕毒品不好
      買買不到，且路途遙遠，故一次買多一點較便宜云云，然
      施逸文對於海洛因之零售價格根本不清楚，其第一次與阿
      泰交易購買價格100 萬元之海洛因磚，卻未予秤重及試貨
      （試純度），其如何知悉斥鉅資購買之海洛因磚，確實較
      市價便宜？其所述不合情理。
（十一）況依相關文獻記載，一般人每日最高海洛因用量為60毫
        克，最小致死量約200 毫克（即0.2 公克），此有行政
        院衛生署管制藥品管理局93年10月1 日函文可參，上開
        扣押之海洛因淨重672.68公克，純質淨重549.98公克，
        以純質淨重計算，約可供7 年半使用，而上開毒品數量
        龐大價格昂貴，且海洛因存放數年亦有受潮耗損之可能
        ，就一般施用之人而言，斷無可能僅為供自己施用而購
        入大量海洛因之理，共同被告施逸文供稱扣案毒品為自
        己施用所購，並非被告為販賣而購買云云，無可採信，
        應甚明確。
（十二）警方於高速公路追逐共同被告施逸文後，將查扣之海洛
        因磚2 塊及馬締氏洋酒禮盒1 個（含酒瓶、酒杯各1 個
        ），該海洛因磚2 塊經送鑑定結果：每塊長約15公分、
        寬約9.8 公分、厚約2 公分，均含第一級毒品海洛因之
        成分，合計淨重672.68公克、純度81.76%、純質淨重54
        9.98公克，另海洛因磚之空包裝總重102.29公克，此有
        法務部調查局94年5 月24日調科一字第120015778 號鑑
        定通知書，及臺灣臺中地方法院檢察署檢察官扣押物品
        處分命令在卷可按（原審卷第73、140 頁），並有該海
        洛因磚2 塊扣押可證，該海洛因磚2 塊查扣時均有雙獅
        牌標誌之外包裝一節，業經證人趙秉耀證述無誤（偵卷
        第67頁）。此外，並有馬締氏洋酒禮盒1 個（含酒瓶、
        酒杯各1 個）扣案，及臺灣臺中地方法院檢察署檢察官
        扣押物品處分命令附卷可稽（原審卷第74頁），足證上
        訴人確有與共同被告施逸文共同運輸上開毒品。證人林
        謂慶證稱其第一天找尋扣押證物之情形為：警方上前逮
        捕後，再循施逸文沿路丟棄的路線，找尋丟棄的物品，
        當天尋獲1 盒，又在隔20公尺的地方尋獲1 塊米黃色牛
        皮紙袋包的海洛因，禮盒內裝有1 塊海洛因，2 塊海洛
        因磚合起來有700 多公克等語（偵卷第57頁），足見警
        方找到之扣押馬締氏洋酒禮盒1 盒內，當時有一塊海洛
        因磚，警方另在相隔20公尺處又尋獲另一塊海洛因磚，
        總計2 塊，而該2 塊海洛因磚原藏放在同一馬締氏洋酒
        禮盒內，施逸文丟棄時，其中一塊跳出，而分別為警方
        查扣，應堪認定。至證人趙秉耀雖稱：國道警察局的人
        員就找到1 個裝酒的禮盒，當時盒子已經散開，裡面有
        2 塊海洛因等語（偵卷第66頁），然證人趙秉耀並未會
        同找尋該2 塊海洛因磚與洋酒禮盒，是林謂慶等人找回
        來之後，才看到該2 塊海洛因磚與洋酒禮盒，業據其證
        述在卷（偵卷第112 頁），是其所見者為尋獲證物後之
        狀態，非可將之解釋為警方尋獲時該2 塊海洛因磚均置
        放在洋酒禮盒內，併此敘明。
（十三）案發當時上訴人甲○○是使用0000000000號行動電話，
        證人林品達使用0000000000號行動電話一節，業據其2
        人供明在卷（原審卷第28、126 頁），上開行動電話於
        94年3 月23、24日之對話內容為：23日14時20分許，
        上訴人甲○○發話予林品達告知現在從屏東出發，基地
        台位置在屏東縣竹田鄉；23日17時38分許林品達發話
        予上訴人詢問到哪裡了，上訴人甲○○回答再10分鐘到
        ，基地台位置在彰化縣彰化市；23日19時26分許，上
        訴人甲○○接聽某不詳之人來電，基地台位置在台中縣
        烏日鄉；24日9 時59分許，上訴人甲○○發話予林品
        達告知施逸文出事請其幫施逸文請律師，基地台位置在
        屏東縣潮州鎮，此有通訊監察譯文及基地台位置表（偵
        卷第25至31、48至54頁）附卷可稽，顯見上訴人甲○○
        確有於上開時間自屏東北上台中與林品達見面無誤。上
        訴人甲○○雖辯稱：搭乘計程車到台中向林品達借3 萬
        元云云，然查上訴人甲○○於原審審理供稱：在屏東有
        4 個哥哥，都在種田，感情都不錯等語（原審卷第144
        頁），倘若僅需生活費3 萬元，當可向4 位兄長借貸即
        可，何必捨近求遠北上台中向林品達借款？又上訴人甲
        ○○若僅需借貸3 萬元，顯示其經濟甚窘，自當減省度
        日，而屏東至台中之大眾交通運輸工具甚多，可搭乘客
        運或火車，票價均較搭乘計程車便宜甚多，豈有任意花
        費高達數千元之計程車費用之理？是上訴人甲○○辯稱
        至台中向林品達借貸，自屬虛偽。況上訴人甲○○於偵
        訊時供稱：借錢後當日下午3 時許就返回屏東云云，對
        照上開基地台位置顯示，上訴人甲○○當日19時26分許
        仍在台中縣烏日鄉，亦徵其辯稱借錢云云，均為不實，
        無可採信。至證人林品達雖亦附合上訴人甲○○之辯解
        ，於原審審理時為一致借錢之證述（原審卷第123 至12
        6 頁），惟共同被告施逸文於94年3 月23日遭警逮捕後
        ，遲至96年5 月16日始訊問林品達，更遲至97年8 月26
        始訊問上訴人甲○○，上訴人甲○○與林品達即有2 年
        以上之時間可為串證，且證人林品達事涉販毒重罪，自
        難期待其為對己不利之供述，故上訴人甲○○辯解難以
        採信，業如前述，證人林品達為相同之證述，顯屬嗣後
        勾串之言，無足採信。
（十四）查販賣海洛因係屬違法行為，非可公然為之，販賣者販
        入後可任意分裝增減其分量再行出售，而每次交易之價
        格、數量，亦隨時依交易對象、當時行情而變動，縱或
        出售之價格較低，亦非當然無營利意圖，即便為相同價
        格，因份量較少亦能從中獲利，除經坦承犯行並能供明
        販入、賣出確實價量外，委難查得實情，如被告自始否
        認到底，既無法追得上手，更難查悉有無從中獲利，是
        除非別有事證，足認係按同一價量委買或轉售，確未牟
        利外，尚難據此即認販賣之證據有所未足，否則將造成
        知過坦承者難辭重典，飾詞否認者反得僥倖，而失情理
        之平。且按一般民眾均知政府一向對毒品之查禁嚴森，
        重罰不予寬貸，衡情倘非有利可圖，絕無平白甘冒被嚴
        查重罰高度風險之理，從而，舉凡其有償交易，除足反
        證其確係另基於某種非營利本意之關係外，通常尚難因
        無法查悉其販入價格，作為是否高價賣出之比較，諉無
        營利之意思阻卻販賣犯行之追訴，最高法院84年度第3
        次刑事庭會議決議意旨參照。上訴人甲○○販入金額高
        達100 萬元之海洛因磚2 塊，數量巨大，依其重量可供
        一般人獨自施用長達7 年半之久，然海洛因存放數年會
        受潮耗損，一般施用之人不可能僅供施用而購入大量海
        洛因，足徵扣案海洛因磚2 塊應係上訴人甲○○為販出
        而購買無誤。
（十五）本件所認定販賣毒品予被告之人林品達故經檢察官為不
        起訴處分確定，但其不起訴理由僅以警員趙秉耀証稱：
        不認識清水交流道交付毒品之3 人，且埋伏時距約2 、
        300 公尺距離，視線不良，且視線擋住，且蒐証光碟無
        法看出有林品達，且証人施逸文偵查中指証林品達非在
        清水交流道交付毒品之人為其主要論據，完全未就警方
        早就利用監聽特定案發日毒品交易對象、交易地點，並
        從跟監林品達開始而有清水交流道之當場監控，已詳述
        如前，只是因監控人手及器具準備不週，致交易毒品之
        3 涉嫌人無一當場獲，但對於整個鎖定、監聽、跟監、
        追過程均已據証人林謂慶、趙秉耀迭為明確指陳，亦
        詳述如前，並有前述監聽譯文可稽，是負責運輸毒品為
        警逮獲得大量毒品之施逸文之確定判決所認定事實亦明
        確，指向實際交易毒品之人為林品達及本件被告，有施
        逸文被臺灣高等法院台中分院判處罪刑確定之判決正本
        附卷可按，是該不起訴處分事實之認定依據為本院所不
        採，且該不起訴處分力亦無法拘束本件，附此明。
      綜上所述，因上訴人甲○○及林品達已被警方鎖定而長期
      監聽由現譯台通報警方立即趕至清水休息站埋伏跟監，並
      當場追蹤查獲海洛因磚2 塊，共同被告施逸文就如何與毒
      販連繫，如何確認毒品之品質、數量及價格，自己施用毒
      品之需求量，購買毒品之金錢來源，所供均前後矛盾，且
      與常情不符，足徵該海洛因磚2 塊並非施逸文所購買，而
      係上訴人甲○○所購買，並有監聽譯文可証，上訴人甲○
      ○辯稱搭計程車去台中向林品達借3 萬元云云，亦與常情
      不符，其所辯係卸責之詞，不足採信，其犯行已堪認定。
二、按販賣毒品罪，不以販入之後，復行賣出為必要，只須意圖
    營利而販入或賣出，有一於此，犯罪即應成立，最高法院92
    年度台上字第7046號判決意旨參照。又按所謂運輸，係指本
    於運輸意思而搬運輸送而言，倘其有此意圖者，一有搬運輸
    送之行為犯罪即已成立，並非以運抵目的地為完成犯罪之要
    件，最高法院92年度台上字第5426號判決意旨參照。次按毒
    品危害防制條例之運輸毒品罪，所稱之運輸係指轉運輸送而
    言，不以國外輸入國內或國內輸出國外者為限，其在國內運
    送者，亦屬之，至於運輸之動機、目的是否意在為己或為他
    人，運輸之方法為海運、空運、陸運或兼而有之，均非所問
    。至零星夾帶或短途持送者，雖得斟酌實際情形，依持有毒
    品罪論科，但仍以無運輸或販賣之意圖者為限，最高法院94
    年度台上字第2845號判決意旨參照。查上訴人甲○○意圖營
    利而販入上開數量、純度均高之第一級毒品海洛因，業如前
    述，雖未及賣出，仍應成立毒品危害防制條例第4 條第1 項
    之販賣第一級毒品罪。又上訴人甲○○與施逸文由屏東縣同
    至清水休息站，於上訴人甲○○向林品達購買海洛因後，再
    由上訴人甲○○將購得之巨量毒品交由施逸文以ZM－4775號
    自小客車，載運回屏東縣，顯見上訴人甲○○與施逸文係本
    於運輸之意思，而以該自小客車自清水休息站搬運輸送毒品
    海洛因回屏東縣，揆諸上開實務見解，上訴人甲○○此部分
    行為，應係犯毒品危害防制條例第4 條第1 項之運輸第一級
    毒品罪。上訴人甲○○持有毒品之低度行為，應為運輸、販
    賣毒品之高度行為吸收，不另論罪。上訴人甲○○與施逸文
    間就運輸第一級毒品有犯意聯絡及行為分擔，應論以共同正
    犯。再按毒品之運輸及販賣，俱為獨立之犯罪，其法定本刑
    亦均相同，難謂有低度行為為高度行為吸收關係，應認運輸
    毒品與販賣毒品間，有方法結果之牽連關係，從一重之販賣
    毒品罪處斷，最高法院84年度台覆字第282 號、96年度台上
    字第5608號、89年度台上字第4904號判決要旨參照。是被告
    上開販賣、運輸海洛因之行為，有方法結果之牽連關係，應
    從一重之販賣海洛因罪處斷。上訴人甲○○販賣高純度海洛
    因磚2 塊，將助長施用毒品惡習，所行固屬非是，然其迅為
    警方查獲，毒品尚未流入市面，此與將毒品分裝後大量流入
    吸毒者手上之情形，其危害國民身心健康之情形非可相與比
    擬，如處以法定最低之無期徒刑，猶嫌過重，誠為情輕法重
    ，衡之以法定最低本刑無期徒刑在客觀上尚可憫恕，爰依刑
    法第59條之規定，酌量減輕其刑。至幫助前因施用毒品案件
    ，經法院判處有期徒刑1 年4 月、8 月確定，於94年1 月11
    日假釋出監，而於94年3 月23日假釋中犯前開罪行，有其前
    案紀錄表附卷可稽，其於假釋中犯案，自無累犯之適用，附
    此敘明。
三、新舊法比較：按行為後法律有變更者，適用行為時之法律，
    但行為後之法律有利於行為人者，適用最有利於行為人之法
    律，修正後刑法第2 條第1 項定有明文。再按本次法律變更
    ，比較時應就罪刑有關之共犯、未遂犯、想像競合犯、牽連
    犯、連續犯、結合犯，以及累犯加重、自首減輕暨其他法定
    加減原因（如身分加減）與加減例等一切情形，綜其全部罪
    刑之結果而為比較（最高法院95年5 月23日95年度第8 次刑
    庭會議決議參照）。並依最高法院97年度第2 次刑事庭會議
    決議、最高法院95年度台上字第3735號判決揭示之「法律整
    體適用」原則，為一體之適用。查上訴人甲○○行為後，有
    關論罪科刑所適用之刑法業於94年2 月2 日修正公布，95年
    7 月1日 起施行，而有下列變更，分述如下：
（一）罰金刑部分：被告行為後，刑法第33條第5 款業於95年7
      月1 日公布施行規定：「罰金：新臺幣1 千元以上，以百
      元計算之」，與修正前刑法同條款規定「罰金：1 元以上
      」不同。比較新舊法結果，以舊法較有利於行為人，揆諸
      上開準據法，本案關於毒品危害防制條例第4 條法定刑得
      併科罰金部分，自應適用行為時之法律即修正前刑法第33
      條第5 款規定決定其罰金部分之法定刑。
（二）刑法第64條第2 項原規定為：「死刑減輕者，為無期徒刑
      ，或為15年以下12年以上有期徒刑」；修正後之該條項規
      定為：「死刑減輕者，為無期徒刑」。另刑法第65條第2
      項原規定為：「無期徒刑減輕者，為7 年以上有期徒刑」
      ；修正後之該條項規定為：「無期徒刑減輕者，為20年以
      下15年以上有期徒刑」。上訴人甲○○所犯之毒品危害防
      制條例第4 條第1 項販賣第一級毒品罪（詳如前述），爰
      依刑法第59條規定減輕其刑。而該罪法定本刑中有死刑、
      無期徒刑之規定，經比較結果，自以修正前之刑法第64條
      第2 項、第65條第2 項規定有利於上訴人甲○○，自應適
      用該修正前之規定。
（三）刑法第28條共犯，修正施行前規定「二人以上共同實施犯
      罪之行為者，皆為正犯」，修正施行後規定「二人以上共
      同實行犯罪之行為者，皆為正犯」，將舊法之「實施」修
      正為「實行」。原實施之概念，包含陰謀、預備、著手及
      實行等階段之行為，修正後僅共同實行犯罪行為始成立共
      同正犯，是新法共同正犯之範圍已有限縮，排除陰謀犯、
      預備犯之共同正犯，新舊法就共同正犯之範圍既因此有所
      變動，自屬犯罪後法律有所變更，而非純屬文字修正，應
      有新舊法比較適用之問題（最高法院96年度台上字第934
      號、第3773號判決），比較新舊法，此部分以新法對行為
      人有利。
（四）修正前即行為時之刑法第55條規定，上訴人運輸、販賣第
      一級毒品海洛因2 罪間，有方法目的之牽連關係，應從一
      重處斷，惟修正後之刑法已刪除牽連犯之規定，則所犯上
      述各罪應依數罪併罰之規定分論併罰，比較新舊法之結果
      ，修正前之規定較有利於上訴人甲○○。
（五）修正前刑法第59條規定「犯罪之情狀可憫恕者，得酌量減
      輕其刑」。修正後刑法第59條規定「犯罪之情狀顯可憫恕
      ，認科以最低度刑仍嫌過重者，得酌量減輕其刑」，僅係
      酌減標準見解法律之明文化，非屬法律變更，故不生新舊
      法比較適用之問題。
（六）褫奪公權部分：褫奪公權係屬從刑，而從刑附屬於主刑，
      除法律有特別規定外，依主刑所適用之法律（最高法院95
      年第8 次刑事庭會議決議參照）。
    綜上所述，依整體比較之結果，以適用行為時之舊法較為有
    利於上訴人甲○○，爰依刑法第2 條第1 項前段之規定，適
    用行為時即修正前之刑法予以論處，褫奪公權部分亦適用修
    正前刑法第37條第2 項之規定論處。
四、原審適用毒品危害防制條例第4 條第1 項、第18條第1 項前
    段、第19條第1 項、第3 項，刑法第2 條第1 項前段、第11
    條、修正前第28 條 、修正前第55條、第59條、修正前第37
    條第2 項規定，並審酌上訴人甲○○為圖不法利益，無視於
    政府所推動之禁毒政策而運輸、販賣毒品，扣案毒品數量甚
    高，倘流入市面，將嚴重影響國人之身體健康，衍生嚴重之
    社會治安問題，然幸迅即為警方查獲，危害程度有限，及其
    犯後否認犯行，未見悔意等一切情狀，量處有期徒刑18年，
    又依其販賣第一級毒品海洛因之犯罪性質，認有禠奪公權之
    必要，併依刑法第37條第2 項之規定，宣告褫奪公權9 年。
    扣案之第一級毒品海洛因磚2 塊（合計淨重672.68公克），
    不問屬於犯人與否，依毒品危害防制條例第18條第1 項前段
    規定，宣告沒收銷燬之。另扣案作為掩飾犯行用之洋酒禮盒
    1 個（含酒瓶、酒杯各1 個），係上訴人甲○○所有供與共
    同被告施逸文共同運輸毒品所用，業經認定如前；車牌號碼
    ZM－4775號自小客車係共同被告施逸文所有之物，有車號查
    詢汽車車籍表在卷可參，且該車係供運輸毒品之交通工具，
    分別依同條例第19條第1 項前段、第3 項之規定沒收之。扣
    押之海洛因磚2 塊，其外包裝2 個（空包裝總重102.29公克
    ），係用於包裹毒品，防其裸露、潮濕，便於運輸，為供上
    訴人甲○○與共犯施逸文共同運輸毒品所用之物，且屬上訴
    人所有，應依同條例第19條第1 項前段規定沒收之。上開海
    洛因磚2 塊（含外包裝2 個）及洋酒禮盒1 個（含酒瓶、酒
    杯各1 個）雖已執行，有臺灣臺中地方法院檢察署檢察官扣
    押物品處分命令在卷可按（原審卷第73至74頁），然依據最
    高法院65年度第5 次刑庭庭推總會議決議意旨，沒收物之執
    行完畢與沒收物之不存在，並非一事，因犯罪依法必須沒收
    之物，雖已於共犯中之一人確定判決諭知沒收，並已執行完
    畢，對於其他共犯之判決，仍應宣告沒收，故法院自應為上
    開沒收之宣告，至鑑驗耗損之海洛因既已滅失，自無庸宣告
    沒收銷燬。經核原判決認事用法並無不合，量刑亦屬適當，
    上訴人甲○○上訴否認犯罪，為無理由，應予駁回。
據上論結，應依刑事訴訟法第368 條，判決如主文。
本案經檢察官林應華到庭執行職務。
中    華    民    國    98    年    11    月    10    日
                  刑事第八庭    審判長法  官   洪兆隆
                                      法  官   李政庭
                                      法  官   張盛喜
以上正本證明與原本無異。
如不服本判決應於收受本判決後10日內向本院提出上訴書狀，其
未敘述上訴理由者，並得於提起上訴後10日內向本院補提理由書
狀（均須按他造當事人之人數附繕本）「切勿逕送上級法院」。
中    華    民    國    98    年    11    月    10    日
                                      書記官   黃一秋
附錄本件判決論罪科刑法條：
毒品危害防制條例第4 條第1 項：
製造、運輸、販賣第一級毒品者，處死刑或無期徒刑；處無期徒
刑者，得併科新臺幣1 千萬元以下罰金。


司法院資訊處製作；財團法人民間司法改革基金會備份。
